臺灣臺中地方法院民事判決       
110年度中簡字第795號
原      告  林義修  
被      告  陳隆賢  
訴訟代理人  林尚瑜律師
複  代理人  于謹慈律師
上列當事人間請求損害賠償事件，本院於民國110年10月20日言
詞辯論終結，判決如下：
   主       文
原告之訴駁回。
訴訟費用由原告負擔。
    事實及理由
壹、程序事項
    按簡易訴訟之訴狀送達後，原告不得將原訴變更或追加他訴
    ，但擴張或減縮應受判決事項之聲明者，不在此限，民事訴
    訟法第436條第2項、第255條第1項但書第3款定有明文。本
    件原告起訴時聲明第1項原請求被告給付新臺幣（下同）22
    萬元及按週年利率百分之20計算之利息，嗣於民國110年9月
    29日言詞辯論期日當庭以言詞更正請求按週年利率百分之16
    計算之利息，並經記明筆錄在卷（本院卷第208頁）。本院
    審酌原告上開更正請求，其訴訟標的及請求之原因事實與原
    訴仍屬相同，僅請求金額減少而已，核屬減縮應受判決事項
    之聲明，並非訴之變更或追加，依首揭法條規定，即無不合
    ，應准許之。
貳、實體事項
一、原告主張：被告於106年9至10月間向原告訛以：出資新臺幣
    20萬元可擔任臻富整合行銷公司股東，每3個月即可獲利3至
    5萬元，此外，還可找其他人投資臻富公司辦理銀聯卡，根
    據人數之多寡會獲取不同成數之收益等語，致原告陷於錯誤
    ，先後交付共22萬元予被告，以成為臻富公司股東及取得銀
    聯卡收益部分之會員資格，然其後被告竟未經原告同意即將
    前開款項用於朧月餐廳，嗣經原告查閱股東名冊，發覺並未
    列名其中，且未如期取得任何獲利，始知受騙，爰依契約、
    侵權行為或不當得利之法律關係，請求法院擇一為有利於原
    告之判決，並聲明：被告應給付原告22萬元及自起訴狀繕本
    送達翌日起至清償日止，按週年利率百分之16計算之利息。
二、被告則以：
  1.我有跟原告說會跟銀聯卡合作，但原告的投資與銀聯卡無關
    ，原告是投資臻富公司，兩造間並未有何契約關係存在。
　2.此外，原告出資可取得臻富公司股東身份，向原告收取之款
    項業已用於臻富公司旗下朧月餐廳之經營，臻富公司本來就
    有多方投資，朧月餐廳即為臻富公司旗下之餐飲業，我把錢
    都投資在朧月餐廳，當時跟原告說投資臻富公司每三個月可
    以取得3至5萬元獲利是預估值，惟後來因朧月餐廳營收不善
    、未有獲利方無分派盈餘。再者，當原告所提股東名冊造冊
    日期為106年10月10日，另臻富公司於106年10月27日為設立
    登記時，當時原告還未出資，所以沒有列名，臻富公司本來
    預計募集25名股東，每名股東需出資20萬元，但因尚未募足
    原訂股東人數，故尚未辦理股東變更及資本額變更，但是原
    告出資20萬元後，被告已經指示臻富公司會計陳相語將原告
    列名為股東，原告確已取得股東身份，且臻富公司確實有投
    資朧月餐廳，原告亦曾擔任主席對朧月公司幹部召開會議討
    論營運餐廳之改善事宜，則原告對於臻富公司投資朧月餐廳
    盈虧的過程實已瞭解並有參與，被告並無詐欺或誘導原告投
    資等侵權行為之行為，亦無不當得利之情形。
　3.況縱使原告主張之侵權行為存在，然原告於106年11月已知
    悉詐欺之情事，竟遲至109年12月方提起本件訴訟，其侵權
    行為損害賠償請求權業已罹於時效，被告自得拒絕給付等語
    ，並聲明：原告之訴駁回。
三、本院之判斷
　㈠原告主張業已交付22萬元予被告，用以投資臻富公司使原告
    成為該公司股東之事實，為被告所不爭執，應堪認為真實，
    本院自得採為判決之基礎。至原告主張被告應返還投資款予
    原告則為被告所否認，是本件爭點厥為：原告依契約、不當
    得利、侵權行為之法律關係請求被告返還投資款是否有理由
    ？
　㈡按無法律上之原因而受利益，致他人受損害者，應返還其利
    益。民法第179條前段定有明文。是不當得利之成立以「無
    法律上之原因」、「受有利益」、「至他人受有損害」等要
    素為前提。查，臻富公司負責人洪瑞隆於本院審理時證稱：
    被告擔任臻富公司董事及籌備人，臻富公司主要業務為經營
    刷卡機即BOSS機，一開始創業時想開自己的餐廳、放置自己
    的BOSS機，才會找店面開設朧月餐廳，臻富公司成立時有對
    外招募股東，每股20萬元，可分配每月BOSS機之獲利。另原
    告為臻富公司股東，有繳納投資款項給被告，公司會計有做
    帳，原本說每月都會分派獲利，但因經營不善改成半年一次
    ，然而臻富公司還未分派紅利，因為尚無獲利等語（本院卷
    第182至186頁）；另證人即臻富公司之員工陳相語(原名陳
    心潔)於偵訊中證稱：於原告繳足20萬元後，被告確有指示
    公司員工將告訴人列為股東等語，又臻富公司則於106年10
    月27日為設立登記，而股東名冊則係於106年10月10日造具
    ，則有臻富公司之登記資料及臻富公司之股東名冊各1份在
    卷可憑，是被告抗辯：原告於臻富公司106年10月27日設立
    登記時，尚未完成20萬元之出資，始未經列為股東辦理登記
    事宜，並非無稽；原告主張：被告取得原告交付之投資款項
    後，未使原告取得股東資格，則有誤解，而此部分經原告對
    被告及證人洪瑞隆提起詐欺告訴，亦經臺灣臺中地方檢察署
    以109年度偵字第13001號為不起訴處分確定，有該不起訴處
    分書附卷可查（本院卷第131頁）。依此，既然原告交付之
    款項業經列為臻富公司股東出資款，被告實未取得任何利益
    ，此外，原告並再未舉證被告有何獲利，則原告對被告行使
    不當得利返還請求權，即難認有據。
　㈢證人洪瑞隆於本院審理時證稱：臻富公司開設朧月餐廳事宜
    有獲得股東同意，當時有成立LINE「全力幹股東群組」，原
    告跟我都有在該群組內，原告對於臻富公司投資朧月餐廳盈
    虧的過程都已瞭解並有參與等語（本院卷第182至186頁），
    而原告以林義修及SHOW暱稱參與「全力幹群組」、「臻富主
    要幹部團隊」群組之情，亦為原告所不爭執（本院卷第186
    頁、210頁、243頁），此外，全力幹群組對話內容中包含朧
    月公司剪綵照片，朧月餐廳行銷事宜，臻富公司說明會公告
    、參與人數、會議記錄等內容，臻富公司之財政部中區國稅
    局營業人使用同一發票購票證，且於10月底通知公司取得營
    登請各位股東提供資料簽立股東名冊合約書，原告並向該群
    組成員報告「1.APP功能提升建議方向2.中區辦公室3.朧月
    人事安排管理」、提供臻富營登資料、臻富會議記錄，以主
    席身份召開朧月會議，並於朧月公司營收不善後討論朧月員
    工薪水、廠商欠款之處理方式，甚而提及「一開始朧月應業
    報表都有在記事本上面，10月、11月朧月本身是沒有賺錢、
    10月11月薪資貨款也是從臻富先拿錢去付朧月款項，12月1
    月朧月雖然有營業額但還是無法支付成本開銷導致臻富也無
    力在支付朧月薪資以及款項」、「…繼續經營以目前薪資結
    構進貨成本人員素質我看法是會繼續賠錢負成長才會認同結
    束經營朧月避免後續負債更多」、「分析報表下來大家的看
    法呢？朧月收之情況真的很糟糕」、「所以結論才會出現1.
    盤讓結束朧月將臻富目前卡物以及APP支付先完善再運用薪
    資金開店挑選專職經理人避免問題再度發生」、「主要會議
    探討朧月餐廳目前負成長…決議店面盤讓，…應支付資金目前
    統籌到今日為朧月燒肉為支付160萬、臻富企業超支618660
    ，今日決議股東為Jasonwu,Show,紅龍Eric Chen,陳董」等
    語，有LINE對話紀錄附卷可參（本院卷第221、229、233、2
    49、253、257、267、273、275、277、281、295頁），對照
    證人前開證述及LINE對話內容，堪認朧月餐廳為臻富公司經
    營項目，且原告確有參與臻富公司會議、知悉並參與朧月餐
    廳營運、並於朧月餐廳經營不善後建議主力回歸臻富公司發
    展，則被告抗辯：原告瞭解並知悉投資款項用於臻富公司旗
    下朧月餐廳之經營，即屬可採；至原告主張投資款項僅投資
    臻富公司並未同意投資朧月餐廳，並非可取。再者，投資協
    議（契約）為原告與臻富公司間所訂立，被告並非投資協議
    之契約相對人，則原告依契約法律關係請求被告返還投資款
    ，仍非有據，而非可取。
　㈣按消滅時效，自請求權可行使時起算；而因侵權行為所生之
    損害賠償請求權，自請求權人知有損害及賠償義務人時起，
    2年間不行使而消滅，民法第128條及第197條分別定有明文
    。經查原告主張於106年11至12月間交付系爭投資款予被告
    ，並於1個月後經被告通知臻富公司結束營業而查悉受騙之
    情，業經原告自承在卷（本院卷第19頁、93頁），是原告至
    遲於107年1月間業已知悉損害之存在，則原告主張侵權行為
    所生之損害賠償請求權時效應自該時起算，然原告則於109 
    年12月11日始向本院提起本件訴訟，有起訴狀上之收文戳章
    在卷足憑，顯已逾2年之時效，則被告為時效抗辯並拒絕給
    付，即屬有據。
四、綜上所述，原告依據侵權行為、不當得利及契約之法律關係
    ，請求被告償還投資款22萬元及利息，為無理由，應予駁回
    。
五、本件事證已臻明確，兩造其餘攻擊防禦方法，核與判決結果
    不生影響，爰不逐一論述。 
六、訴訟費用負擔之依據：民事訴訟法第78條。
中　　華　　民　　國　　110 　年　　11　　月　　11　　日
                  臺灣臺中地方法院臺中簡易庭
                                  法  官  陳航代
以上為正本，係照原本作成。
如不服本判決，應於送達後20日內，向本院提出上訴狀並表明上
訴理由，如於本判決宣示後送達前提起上訴者，應於判決送達後
20日內補提上訴理由書（須附繕本）。如委任律師提起上訴者，
應一併繳納上訴審裁判費。 
中　　華　　民　　國　　110 　年　　11　　月　　11　　日
                                  書記官  廖鳳美